臺灣臺中地方法院刑事判決　　　　　　　 100年度訴字第53號
公　訴　人　臺灣臺中地方法院檢察署檢察官
被　　　告　王美華
指定辯護人　本院公設辯護人　梁乃莉
上列被告因公共危險案件，經檢察官提起公訴（99年度偵字第
23177號），本院判決如下：
    主  文
王美華放火燒燬現供人使用之住宅，處有期徒刑參年捌月。
    事  實
一、王美華與廖文彰係男女朋友，渠等2人於民國99年10月6日23
    時許，在廖文彰向黃輝顯所租用位於臺中縣神岡鄉（現改制
    為臺中市神岡區○○○路1069之9號「邑展工業社」工廠兼
    住宅內飲酒，因王美華酒後情緒不穩，廖文彰將王美華送往
    行政院衛生署豐原醫院就醫後，隨即返回上址住宅。嗣於翌
    日（即7日）凌晨0時50分許，王美華獨自返回上址，並拍打
    臥室窗戶要求廖文彰開門，因廖文彰拒不開門，渠等2人發
    生爭執，王美華明知上址為現供人使用之住宅，且點火引燃
    住宅內物品，足以導致住宅燒燬之結果，竟仍基於放火燒燬
    現供人使用住宅之不確定故意，站在上址住宅之臥室窗戶外
    ，以不詳方式打破窗戶而拉出窗簾，並持其所有黑色打火機
    1只（未扣案）點燃窗簾，因而引燃該臥室內物品，火勢蔓
    延而燒燬上址住宅。嗣廖文彰聞聲發現後報警，由消防人員
    到場撲滅火勢，經警查悉上情。
二、案經廖文彰訴由臺中縣警察局（改制後為臺中市政府警察局
    ）豐原分局報告臺灣臺中地方法院檢察署檢察官偵辦起訴。
    理  由
壹、認定犯罪事實所憑之證據及理由：
一、按被告以外之人於審判外之陳述，經當事人於審判程序同意
    作為證據，法院審酌該言詞陳述或書面陳述作成時之情況，
    認為適當者，亦得為證據；當事人、代理人或辯護人於法院
    調查證據時，知有第159條第1項不得為證據之情形，而未於
    言詞辯論終結前聲明異議，視為有前項之同意，刑事訴訟法
    第159條之5定有明文。查本件認定事實所引用之證據方法（
    包括證人之證述及文書等證據），已經本院於審理時提示被
    告王美華及其辯護人，被告王美華及其辯護人並未爭執其證
    據能力（見本院100年5月18日審判筆錄），揆諸前揭說明，
    可認為同意作為證據；而本院審酌該證據作成時之情況，認
    為適當，自具有證據能力，而得採為證據，合先敘明。
二、訊之被告王美華於本院審理時坦承上揭犯行，核與證人即被
    害人廖文彰於警詢及偵訊證述情節，及證人即被害人黃輝顯
    於警詢證述內容，均大致相符，並有現場燒毀照片及臺中縣
    消防局火災原因調查鑑定書在卷可稽，綜上，足認被告上揭
    自白與事實相符，應堪採信，是本件事證明確，被告所為上
    開犯行，堪予認定。
三、至被告辯稱：家人陸續罹癌後，均由伊負責照顧，因壓力過
    大，致罹患精神疾病，時常無法控制情緒而送醫，案發前已
    有多次發病，且案發當天伊服用史蒂諾斯及FM2後，因與廖
    文彰發生爭吵而飲酒，嗣案發後再度發病就醫，始知悉上開
    藥物不得與酒類一同服用云云，固提出行政院衛生署豐原醫
    院急診病歷及診斷證明書為證，並請求由行政院衛生署豐原
    醫院鑑定其是否具有刑法第19條所規定情狀。惟查：
（一）被告所提行政院衛生署豐原醫院99年11月11日診斷證明書
      ，其上診斷欄雖然記載「雙極性情感性疾病第二型，輕躁
      症」等語（見本院卷第24頁）。然被告於99年10月6日23
      時許因酒後噁心、嘔吐至行政院衛生署豐原醫院急診就醫
      ，經該院檢測其血中酒精濃度偏高，但當時其意識清楚並
      無明顯心智喪失情形，稍後其要求自動離院並簽署自動離
      院同意書等情，有行政院衛生署豐原醫院急診病歷及該院
      100年4月1日豐醫歷字第1000002254號函在卷可稽（見本
      院卷第15至16頁及第41頁），足見被告於99年10月6日晚
      間在行政院衛生署豐原醫院急診時，意識清楚，並無明顯
      心智喪失情形，且於就醫過程中，被告並未提及曾服用任
      何藥物。
（二）被告於99年10月7日6時49分至同日8時30分許警詢時供稱
      ：（你於何時？何地？對何人縱火？）伊於99年10月7日0
      時左右，於神岡鄉○○路1069之9號（邑展工業社）對廖
      文彰縱火。（你以何種方式縱火？為何要對該處所縱火？
      ）伊當時站在該工廠房間的窗戶外，伊叫廖文彰但他不理
      伊，他講說「我不讓妳進來就不讓妳進來，有本事妳就放
      火燒」，伊一氣之下就拿打火機點燃窗簾，因為他笑伊不
      敢點。（你縱火的工具為何？如何取得？做何用途？）打
      火機，因伊本身口袋內有1個黑色打火機，在抽菸用的。
      （妳縱火用的打火機現於何處？）因伊點火時，被打火機
      燙到，便將打火機丟在窗戶附近。（你縱火後人往何處逃
      逸？如何逃逸？逃往何處？）伊縱火後，步行到工廠外，
      因伊有心臟病，坐在草皮上休息，沒有離開現場。（警方
      如何查獲你涉嫌縱火？）警方於99年10月7日2時許，在神
      岡鄉○○路1069之9號（邑展工業社）工廠附近道路發現
      伊，並帶伊回分駐所調查。（為何你會在工廠房間的窗戶
      外，叫醒該工廠負責人廖文彰？）當時廖文彰在房間抽菸
      沒有睡著，因為廖文彰於6日22時許打電話給伊，說他受
      傷，所以伊帶消炎藥、止痛藥去看他，後來伊買吃的並有
      喝酒，之後伊人不舒服，叫救護車到署立豐原醫院，之後
      坐計程車到附近的田心路上找伊乾姊姊，並向她借2000元
      ，之後再到廖文彰的住處，當時時間大概是10月7日0時許
      。（你於該工廠第1次縱火時，將縱火物品丟擲於何處？
      共丟擲幾次？）伊是用打火機點燃窗簾。只有1次等語（
      見偵查卷第15至16頁）。
（三）觀諸上開被告於案發日警詢時所為供述內容，其對於警詢
      問題均能應答自如，並能詳細說明其於99年10月6日晚間
      離開行政院衛生署豐原醫院後返回上址之經過，及其放火
      之過程及動機等情，且被告於99年10月6日晚間在行政院
      衛生署豐原醫院急診時，意識清楚，並無明顯心智喪失情
      形等情已如前述，足認案發當天被告並無刑法第19條所規
      定因精神障礙或其他心智缺陷，致不能辨識其行為違法或
      欠缺依其辨識而行為之能力，或其能力顯著降低之情形，
      自無適用前揭刑法第19條第1項、第2項規定之餘地。至被
      告所辯前詞，顯係事後卸責之詞，不足採信。又被告請求
      由行政院衛生署豐原醫院鑑定其是否具有刑法第19條所規
      定情狀，已無調查之必要，附此敘明。
貳、所犯法條及刑之酌科：
一、按刑法第173條第1項之放火罪，係以放火燒燬之住宅或建築
    物等係現供人使用或有人所在者而言，是該項所稱之人，固
    係指放火人犯以外之人而言，惟所謂現供人使用或現有人所
    在，並不以起火之時適巧有人使用或有人所在為必要，倘放
    火之時該他人偶爾他離，仍不得謂非現供人使用之住宅或現
    有人所在之建築物（最高法院24年度上字第1085號、28年度
    上字第3218號判例意旨參照）。查被告放火燒毀上址房屋，
    乃被害人廖文彰所承租工廠兼住宅，自屬現供人使用之住宅
    ，核被告所為，係犯刑法第173條第1項之放火燒燬現供人使
    用之住宅罪。復按刑法第173條第1項放火燒燬現供人使用之
    住宅罪，其直接被害法益，為一般社會之公共安全，雖同時
    侵害私人之財產法益，但仍以保護社會公安法益為重，況放
    火行為原含有毀損性質，而放火燒燬現供人使用之住宅罪，
    自係指供人居住房屋之整體而言，應包括墻垣及該住宅內所
    有設備、傢俱、日常生活上之一切用品，故以一放火行為，
    若同時燒燬住宅與該住宅內所有其他物品，無論該其他物品
    為他人或自己所有，與同時燒燬數犯罪客體者之情形不同，
    均不另成立刑法第175條第1項或第2項放火燒燬住宅以外他
    人或自己所有物罪，附此說明（最高法院79年度臺上字第
    1471號判例意旨參照）。
二、查被告因與被害人廖文彰發生爭執，一時衝動行事，而為放
    火燒燬現供人使用之住宅之行為，其手段固屬不法，行為亦
    具相當危險性，然其主觀惡性尚非極重大，念其對重典之認
    識不夠深切，且未造成人員損傷，衡情科以放火燒燬現供人
    使用之住宅罪之最輕法定本刑7年有期徒刑，仍嫌過重，與
    其犯罪情節相較，實屬情輕法重，揆其前開犯罪情狀，客觀
    上足以引起一般人之同情，顯有資堪憫恕之處，爰依刑法第
    59條規定酌減其刑。
三、爰審酌被告之犯罪動機、手段，及犯罪致生之損害與危險情
    節重大，惟幸未造成人員傷亡，以及犯後坦承放火犯行，並
    已與被害人廖文彰、黃顯輝達成和解（見偵查卷第121頁及
    第138頁之刑事撤回告訴狀、刑事陳明狀各1份）等一切情狀
    ，而量處如主文所示之刑。
四、至被告為上開放火犯行所持黑色打火機1只，未據扣案，且
    被告於警詢及本院審理時均供稱其點完火後已將該只打火機
    丟棄等語，則無任何積極證據足以證明該物品確仍存在，該
    物品亦非屬違禁物，為免將來執行困難，爰不為沒收之諭知
    ，併此敘明。
據上論結，應依刑事訴訟法第299條第1項前段，刑法第173條第1
項、第59條，判決如主文。
本案經檢察官謝志遠到庭執行職務。
中    華    民    國   100    年    6     月    1     日
            刑事第五庭  審判長法  官  王邁揚
                              法  官  簡璽容
                              法  官  賴秀雯
以上正本與原本無異。
如不服本判決應於收受送達後10日內向本院提出上訴書狀，並應
敘述具體理由；其未敘述上訴理由者，應於上訴期間屆滿後20日
內向本院補提理由書（均須按他造當事人之人數附繕本）「切勿
逕送上級法院」。
                              書記官  江美琪
中    華    民    國   100    年    6     月    1     日
附錄本案論罪科刑法條：
中華民國刑法第173條（放火或失火燒燬現住建築物及交通工具
罪）
放火燒燬現供人使用之住宅或現有人所在之建築物、礦坑、火車
、電車或其他供水、陸、空公眾運輸之舟、車、航空機者，處無
期徒刑或7年以上有期徒刑。
失火燒燬前項之物者，處1年以下有期徒刑、拘役或5百元以下罰
金。
第1項之未遂犯罰之。
預備犯第 1 項之罪者，處 1 年以下有期徒刑、拘役或 3 百元
以下罰金。